【裁判字號】    89,易,880
【裁判日期】    890524
【裁判案由】    詐欺
【裁判全文】
臺灣高雄地方法院刑事判決                          八十九年度易字第八八號
    公  訴  人  臺灣高雄地方法院檢察署檢察官
    被      告  丙○○
右列被告因詐欺案件，經檢察官提起公訴（八十八年度偵緝字第二００七號），本院
判決如左：
    主  文
丙○○連續行使偽造準私文書，足以生損害於他人，處有期徒刑壹年陸月。
    事  實
一、丙○○先後於民國八十六年八月十五日、八十六年十二月二日、八十七年四月二
    十日，在高雄市○○○路七六號其所經營之皇后髮廊，邀集乙○○、楊瑾、丁○○、甲○○等人為會員，由其自任會首，召集每會會金分別為新台幣（下同）一
    萬元、一萬元、五千元，會期依序為自八十六年八月十五日起至八十九年一月十
    五日止、八十六年十二月二日起至八十九年四月二日止、八十七年四月二十日起
    至八十九年一月十五日止，會員連同會首依序共計三十九人、三十八人、三十九
    人，均採內標制之互助會三會（依時間先後分別簡稱甲會、乙會、丙會）。詎丙○○竟基於意圖為自己不法之所有、行使偽造準私文書之概括犯意，於不詳時間
    ，於甲會主持開標時，以偽簽會員侯慧英、呂純、「老闆娘」、洪雪珍名義之署
    押並填寫所出利息之方式，偽造屬準私文書之標單，標得會款五次（冒標侯慧英
    二會；呂純、老闆娘、洪雪珍各一會）；於乙會主持開標時，以偽簽會員楊美雪
    、鄭秀美、阿琴、阿春、阿華、美玉名義之署押並填寫所出利息之方式，偽造屬
    準私文書之標單，標得會款八會（冒標楊美雪、阿琴各二會；鄭秀美、阿春、阿
    華、美玉各一會），並持該偽造之標單向甲、乙會之活會會員行使，使各該互助
    會之活會會員陷於錯誤而交付扣除冒標時得標金額之會金，足以生損害於侯慧英
    等人及甲、乙互助會之活會會員。迄於八十七年底，丙○○因髮廊生意欠佳，加
    以投資檳榔攤業務虧本，已周轉不靈，開始向地下錢莊借款支應，終致達不能支
    付之程度，竟承前開同一意圖為自己不法之所有之概括犯意，於八十八年七月一
    日，邀集乙○○、楊瑾、丁○○、甲○○等人為會員，再召集每月一日標會，每
    會會金一萬元，計三十人次之互助會，預定九十年五月一日完會結束（以下簡稱
    丁會），乙○○等會員均不知其已陷於支付不能，致分別入會及繳納首會會錢，
    計三十萬元予丙○○，丙○○於取得後即償付到期之各項債務而不剩分文。嗣於
    八十八年九月二日即乙會開標日，丙○○向部分會員佯稱本應於早上十時所召開
    之乙會，延至同日晚上八時召開云云，而仍於該日上午主持開標，由「阿美」者
    得標，另由丙○○於同日下午八時許主持開標，並由「琇淳」者得標，丙○○則
    藉彼二人得標之名義，詐向活會會員乙○○等人收取會款後，即捲款逃逸無縱。
    至此乙○○等始知受騙。經結算，乙○○、楊瑾、丁○○、甲○○等人因丙○○
    之冒標及無資力召組互助會，依序受有一百三十九萬元、一百十九萬元、六十餘
    萬元、一百四十四萬元之損害。
二、案經乙○○、楊瑾、丁○○、甲○○訴由台灣高雄地方法院檢察署檢察官偵查起
    訴。
    理  由
一、訊據被告丙○○對於右揭犯罪事實均坦承不諱，核與告訴人乙○○、楊瑾、丁○○、甲○○指述情節相符，並有互助會會單四紙均為影本附卷可稽。本件事證明
    確，被告犯行洵堪認定。
二、核被告所為，係犯刑法第二百十六條、第二百二十條、第二百十條之行使偽造準
    私文書罪、第三百三十九條第一項之詐欺取財罪。其偽造活會會員侯慧英、呂純
    、「老闆娘」、洪雪珍；楊美雪、鄭秀美、阿琴、阿春、阿華、美玉之署押，為
    偽造準私文書之部分行為，而偽造準私文書進而行使，偽造之低度行為應為行使
    之高度行為所吸收，均不另論罪。被告先後多次行使偽造準私文書、多次詐欺取
    財之犯行，均時間緊接，犯意概括，所犯構成要件相同，均應依連續犯之規定，
    分別以一罪論。被告所犯上開二罪間，有方法結果之牽連關係，應依刑法第五十
    五條之規定，從一重之行使偽造準私文書罪處斷。茲審酌被告並無前科、犯罪之
    動機、犯罪之方法、所生危害、尚未與告訴人乙○○等人達成和解，犯後坦承犯
    行，態度良好等一切情狀，爰量處如主文所示之刑。
據上論斷，應依刑事訴訟法第二百九十九條第一項前段，刑法第五十六條、第二百十
六條、第二百二十條、第二百十條、第三百三十九條第一項、第五十五條，罰金罰鍰
提高標準條例第一條前段，判決如主文。
本案經檢察官王啟明到庭執行職務。
中     華     民     國    八十九    年      五     月      二十四      日
                                  臺灣高雄地方法院刑事第七庭
                                    法  官  何  悅  芳
右正本證明與原本無異。
如不服本判決，應於判決送達後十日內，向本院提出上訴狀。
                                      書記官  吳  良  美
中     華     民     國    八十九    年      五     月      二十五      日
附錄本案論罪科刑法條：
刑法第二百十六條：
  行使第二百十條至第二百十五條之文書者，依偽造、變造文書或登載不實事項或使
  登載不實事項之規定處斷。
刑法第二百二十條：
  在紙上或物品上之文字、符號、圖畫、照像，依習慣或特約，足以為表示其用意之
  證明者，關於本章及本章以外各罪，以文書論。
  錄音、錄影或電磁紀錄，藉機器或電腦之處理所顯示之聲音、影像或符號，足以為
  表示其用意之證明者，亦同。
  稱電磁紀錄，指以電子、磁性或其他無法以人之知覺直接認識之方式所製成之紀錄
  ，而供電腦處理之用者。
刑法第二百十條：
  偽造、變造私文書，足以生損害於公眾或他人者，處五年以下有期徒刑。
刑法第三百三九條第一項：
  意圖為自己或第三人不法之所有，以詐術使人將本人或第三人之物交付者，處五年
  以下有期徒刑、拘役或科或併科一千元以下罰金。


司法院資訊處製作；財團法人民間司法改革基金會備份。
